【裁判字號】    99,交聲,500
【裁判日期】    991223
【裁判案由】    違反道路交通管理處罰條例聲明異議
【裁判全文】
臺灣臺東地方法院交通事件裁定         99年度交聲字第500號
原處分機關    交通部公路總局高雄區監理所臺東監理站
異  議  人
即受處分人  陳松九
上列異議人即受處分人因違反道路交通管理處罰條例案件，不服
原處分機關交通部公路總局高雄區監理所臺東監理站中華民國99
年11月11日東監違裁字第裁81-T00000000號裁決（原舉發單號：
第T00000000號），向本院聲明異議，本院裁定如下：
    主  文
原處分撤銷。
陳松九汽車駕駛人，駕駛汽車經測試檢定酒精濃度超過規定標準
，處罰鍰新臺幣玖仟伍佰元，吊扣駕駛執照壹年，並施以道路交
通安全講習。
    理  由
一、原處分意旨略以：異議人即受處分人(以下稱異議人)陳松九
    ，駕駛車牌號碼WV-7105號自用一般小貨車，於民國98年10
    月14日下午1時6分許，行經臺東縣臺東市○○路與中華路口
    ，為警測試檢定其呼氣中所含酒精濃度，已超出酒精濃度規
    定標準（0.55mg/l以上），因依道路交通管理處罰條例第35
    條第1項第1款、第24條（第1項第2款）規定，裁處異議人罰
    鍰新臺幣（下同）4萬9,500元，吊扣駕駛執照12個月，並應
    參加道路交通安全講習云云。
二、異議意旨略以：異議人已依臺灣臺東地方法院檢察署檢察官
    98年度速偵字第338號緩起訴處分書，向財團法人臺灣兒童
    暨家庭扶助基金會支付4萬元，基於一事不二罰之法理而為
    聲明異議，請求撤銷原處分等語。
三、按「汽車駕駛人，駕駛汽車經測試檢定酒精濃度超過規定標
    準者，處1萬5,000以上6萬元以下罰鍰，並當場移置保管該
    汽車及吊扣其駕駛執照1年；因而肇事致人受傷者，並吊扣
    其駕駛執照2年」。道路交通管理處罰條例第35條第1項第1
    款定有明文；上開法條所謂之「酒精濃度超過規定標準」，
    雖未明文，惟參酌道路交通安全規則第114條第2款之規定：
    「汽車駕駛人飲用酒類或其他類似物後，吐氣所含酒精濃度
    超過每公升每公升0.25毫克或血液中酒精濃度超過百分之0.
    05以上者，不得駕車」，是此項測試值應可作為前開酒精濃
    度之規定標準。又上開違規情形依同條例第24條第1項第2款
    規定，並應接受道路交通安全講習。經查，異議人酒後駕駛
    車牌號碼WV-7105號自用小貨車在道路上行駛，於前揭時間
    、地點為警欄檢，並測試其呼氣所含酒精濃度結果，達0.62
    mg/l等情，經本院調取臺灣臺東地方法院檢察署檢察官98年
    度速偵字第338號卷，有上開緩起訴處分書乙份附卷可查，
    並為異議人於本院訊問時所自承無誤。本件異議人酒後駕車
    ，經測試檢定其酒精濃度超過規定標準之違規事實，甚為明
    確，自應依上開規定裁罰。
四、惟按，行政罰法第26條第1項規定：「一行為同時觸犯刑事
    法律及違反行政法上義務規定者，依刑事法律處罰之。但其
    行為應處以其他種類行政罰或得沒入之物而未經法院宣告沒
    收者，亦得裁處之」，同條第2項復規定：「前項行為如經
    不起訴處分或為無罪、免訴、不受理、不付審理裁判確定者
    ，得依違反行政法上義務規定裁處之」。究其原因，乃在於
    一行為同時觸犯刑事法律與違反行政法上義務時，有鑑於兩
    者同屬於對該不法行為之制裁，而刑罰之懲罰作用較強，故
    在處罰目的相同且處罰方式相同時，若依刑事法律處罰，即
    足資警惕時，實無再重複科以行政罰之必要所致；上開規定
    依行政罰法第1條規定，並適用於同屬行政罰之道路交通管
    理處罰案件。而在交通違規案件，為彌補刑事罰金反較行政
    罰鍰為低之漏洞，道路交通管理處罰條例第35條第8項復規
    定：「汽車駕駛人，經裁判確定處以罰金低於本條例第92條
    第3項所訂最低罰鍰基準規定者，應依本條例裁決繳納不足
    最低罰鍰之部分」。
五、再者，刑事訴訟法採行起訴猶豫制度，於91年2月8日增訂同
    法增訂第253條之1至第253條之3等規定，許由檢察官對於被
    告所犯為死刑、無期徒刑或最輕本刑3年以上有期徒刑以外
    之罪之案件，得參酌刑法第57條所列事項及公共利益之維護
    ，認為適當者，予以1年以上3年以下之緩起訴期間為緩起訴
    處分，以觀察犯罪行為人有無施以刑法所定刑事處罰之必要
    ，為介於起訴及微罪職權不起訴間之緩衝制度設計。而檢察
    官為緩起訴處分者，得課予被告一定之負擔或指示，其中緩
    起訴之被告依檢察官緩起訴處分命令，向公庫或指定之公益
    團體、地方自治團體支付一定金額者，係履行檢察官所為之
    緩起訴處分命令，此等命令名義上雖非刑罰，惟剝奪被告財
    產之處分，實際上等如對被告犯罪之制裁，於經由緩起訴處
    分條件之履行使被告免於遭檢察官發動起訴程序，仍具有替
    代刑罰之效果，實質上應屬於行政罰法第26條第1項所稱之
    「刑事法律處罰」，而有前述行政罰法第26條第1項、道路
    交通管理處罰條例第35條第8項規定之適用。此外，觀諸行
    政罰法第26條第2項規定，係指行為人之行為雖然同時觸犯
    刑事法律與行政罰，惟因其後之偵審結果，或查明根本不應
    受刑事處罰，或雖應受刑事處罰，然因程序障礙，以致未受
    刑事處罰者而言，於上開情況，行為人實質上既未受到刑事
    處罰，則其本來應受之行政罰，即無與刑罰發生競合可言，
    如對其科處原本之行政罰，自無一事兩罰之疑慮，此等情形
    自與被告依檢察官緩起訴處分命令，向公庫或指定之公益團
    體、地方自治團體支付一定金額有別，如再科處交通罰鍰，
    應屬一事兩罰，此與該法第26條第2項所欲規範之情形，顯
    不相同。
六、經查，本件異議人因酒後駕車，涉犯刑法第185條之3之公共
    危險罪嫌，經檢察官偵查後認以緩起訴處分為適當，緩起訴
    期間1年，並命異議人於緩起訴確定後，接獲緩起訴繳費通
    知之日起，分4期，每期繳交1萬元予財團法人臺灣兒童暨家
    庭扶助基金會，合計繳交4萬元，如有一期未履行，撤銷緩
    起訴處分等內容確定，嗣異議人於99年4月19日止共向財團
    法人臺灣兒童暨家庭扶助基金會捐款4萬元，且緩起訴期間
    於99年11月8日期滿而未經撤銷等情，除有上開緩起訴處分
    書乙份附卷外，並經本院調取臺灣臺東地方法院檢察署檢察
    官98年度緩字第273號卷宗查閱屬實。從而，依上揭法律規
    定及說明，自應認異議人本件違規行為，於4萬元之範圍內
    ，已經刑事法律之處罰，而有前述行政罰法第26條第1項、
    道路交通管理處罰條例第35條第8項規定之適用。復參酌該
    項違規情形依道路交通管理處罰條例第92條授權訂定之違反
    道路交通管理事件統一裁罰基準及處理細則之「違反道路交
    通管理事件統一裁罰基準表」表列規定，其小型車最低罰鍰
    為4萬9,500元。異議人於已經捐款之前揭4萬處分金之範圍
    內，即無需再行裁處，惟於不足最低罰鍰之部分即9,500元
    ，仍應依法裁罰之。
七、至罰鍰以外之沒入或其他種類行政罰，因兼具維護公共秩序
    之作用，為達行政目的，行政機關仍得依行政罰法第26條第
    1項但書之規定併予裁處。而所謂「其他種類行政罰」，自
    行政罰法第24條規定觀之，要係指「罰鍰」、「拘留」等與
    刑事處罰（自由刑、財產刑）相當者以外之行政罰（如吊銷
    、吊扣駕駛執照或汽車牌照、施以道路交通安全講習等）而
    言。是以，異議人本件違規行為，依法應裁處吊扣駕駛執照
    1年及接受道路交通安全講習之部分，仍應予以裁罰。
八、按法院認為聲明異議有理由時，應以裁定將原處分經聲明異
    議之部分撤銷，並自為裁定，道路交通事件處理辦法第19條
    前段定有明文。又本件異議人因一個酒後駕車之交通違規行
    為，同時受有罰鍰、吊扣駕駛執照、接受道路交通安全講習
    等數個行政罰，形式上雖係不同之處罰方式，實際上則為單
    一處分，無法割裂。異議人雖僅於異議狀內記載就罰鍰部分
    聲明異議，其餘處罰並未提及，然本案罰鍰與吊扣駕駛執照
    、接受道路交通安全講習既為單一處分，彼此無從分離，本
    院自應全部予以審理（臺灣高等法院暨所屬法院98年法律座
    談會刑事類提案第23號可資參照）。本件異議人確有酒後駕
    車，且酒精濃度超過規定標準之違規行為，已如前述，原處
    分機關依前引道路交通管理處罰條例等規定，裁處異議人罰
    鍰4萬9,500元、吊扣駕駛執照12個月、並施以道路交通安全
    講習，其中就罰鍰部分，有違行政罰法第26條第1項、道路
    交通管理處罰條例第35條第8項之規定，尚非允當，至吊扣
    駕駛執照及施以道路交通安全講習之部分，因此部分裁處兼
    具維護公共秩序之作用，為達行政目的，依行政罰法第26條
    第1項但書規定，仍得併予裁處。綜上所述，本件異議為有
    理由，應由本院將原處分撤銷，並諭知裁罰如主文第2項所
    示。
據上論斷，應依道路交通事件處理辦法第19條前段，行政罰法第
1條、第26條第1項，道路交通管理處罰條例第35條第1項第1款、
第8項、第24條第1項第2款，裁定如主文。
中    華    民    國    99    年    12    月    23    日
                  交通法庭  法  官  楊峻宇
以上正本證明與原本無異。
如不服本裁定，應於裁定送達後5日內向本院提出抗告狀（須附
繕本）。
「切勿逕送上級法院」
                            書記官  黃健豪
中    華    民    國    99    年    12    月    27    日

司法院資訊處製作；財團法人民間司法改革基金會備份。
